最高法院刑事判決　　　　　　九十四年度台上字第四七五八號
　　上　訴　人　甲○○
 　　　　　　　　　　　 路3.
　　　　　　　　　　　　街13.
上列上訴人因公共危險案件，不服台灣高等法院台南分院中華民
國九十一年九月三十日第二審判決（九十一年度上訴字第九九四
號，起訴案號：台灣台南地方法院檢察署九十年度偵字第一二七
二五號），提起上訴，本院判決如下：
    主  文
原判決撤銷，發回台灣高等法院台南分院。
    理  由
本件原判決認定上訴人甲○○係台南縣仁德鄉○○段一一０八地
號土地之所有權人，明知該土地已成為供公眾通行之陸路，且舖
設柏油路面，並編定為台南縣仁德鄉○○村○○○街（民國八十
二年八月間編定），因欲將上開土地收回自用，竟於九十年十月
二日十三時許，僱用不知情姓名、年籍不詳之成年工人，駕駛挖
土機挖掘上開平坦之道路，開挖道路面積為土地北邊寬約三點六
五公尺、長約二六點八公尺、南邊寬約三點九公尺，僅餘緊臨開
挖土地旁水溝上覆水泥之路面，北邊寬約一點四五公尺、南邊寬
約一點三公尺，並將挖掘之柏油碎片及砂石堆積在道路上，使車
輛無法通行，而損壞、壅塞上開供公眾通行之道路。經上訴人損
壞及壅塞該道路後，殘留之水泥路面，僅勉可供行人及機車通行
，且該遭破壞之路面，滿布坑洞，石頭及柏油碎片堆積其間，雖
挖掘之道路南北各豎立紅色三角錐二個及圍上黃色警戒線作為警
示，惟因駕駛人之通行習慣性，或於夜間，或路況不熟而從道路
兩端駛至之人車，仍有闖入之虞，行人或機車通行殘留狹窄之水
泥路面，亦有人車碰撞、摔倒或滑落挖掘道路之可能，造成車毀
人傷亡，致生公眾往來之危險等情，因而撤銷第一審諭知上訴人
無罪之判決，改判論處上訴人損壞、壅塞陸路致生往來之危險罪
刑。固非無見。
惟查：(一)、科刑之判決書，須將認定之犯罪事實記載於事實欄，
並於理由內說明所憑之證據，使事實認定與理由說明兩相一致，
方為適法。倘其事實認定所依憑之證據彼此存有齟齬，予以併採
，自有證據上理由矛盾之違法。原判決事實認定本件系爭「土地
已成為供公眾通行之陸路，……編定為台南縣仁德鄉○○村○○
○街」（見原判決第一頁倒數第二、三行），理由內說明係依憑
台南縣仁德鄉公所九十一年五月七日所建字第０九一０００七二
六四號函相關資料及第一審之現場勘驗筆錄與懸掛長興三街路牌
之現場照片為證（見原判決第六頁第七至十一行），但細察其證
據內涵，上揭公文固謂系爭土地於八十二年八月編定為長興三街
（第一審卷第三十八頁），而勘驗筆錄則載為：「二從長興三街
路牌處進來即為系爭土地，系爭土地盡頭標有『長興三街五巷』
路牌……」（見第一審卷第五十、五十一頁），再參諸勘驗筆錄
所附現場圖（見同上卷第五十三頁），益見「長興三街」與「長
興三街五巷」並不相同，原判決併採上揭互有齟齬之證據，作為
認定事實之依據，已有證據上理由矛盾之違法。尤以上訴人已爭
辯其土地未經編定為長興三街，並稱長興三街為十二米道路等語
（見同上卷第二十二、一一七頁），原審未予根究明白，遽行判
決，亦有應於審判期日調查之證據而未予調查之違失。(二)、刑法
第一百八十五條第一項之妨害公眾往來安全罪，係以行為人出於
犯罪之故意，而損壞或壅塞陸路、水路、橋樑或其他公眾往來之
設備，或以其他方法致生往來之危險，為構成要件。如行為人非
出於犯罪之故意，縱道路受其損壞，但已設置警示標誌，且有其
他通路可行，無致生交通往來危險發生之可能者，尚無逕論以該
罪之餘地。證人林聰文證稱：「我從小就住在目前的長興三街，
我媽媽現在仍住在那裡，民國七十八年以後我才搬走。系爭土地
以前在我二十多歲時，是被告哥哥的豬舍，旁邊有設圍籬，告訴
人現在建的房子有比以前占的位置還大，當時被告的土地上頭是
種椰子樹、竹子，以前有一條牛車路，但是（位在）穿越告訴人
的土地中間……」；另證人施德旺證稱：「……我從小到現在一
直住在長興路，我印象中以前的道路是在比較西邊，在告訴人的
土地上。七十年左右，因為告訴人建房子，所以道路才往東邊移
到被告的土地上。之前告訴人還沒建房子時，被告的土地上有種
竹子、椰子，還有一些樹籬，後來告訴人建房子，將道路往東移
，才將被告的地上物砍除，作為道路。」（見第一審卷第十六頁
），告訴人（實屬告發人）陳施素亦直承：「我與被告是姊弟，
因為我的家建在系爭土地（旁），……被告說若我們要通行，要
跟他買地。我說土地是父母留下的，本來就可以通行。……」（
見同上卷第七十五頁），上訴人則堅稱：系爭土地前後道路已新
闢完成，原路現很少人通行，伊乃僱工收回土地，並設置警示錐
及黃色警戒線，提醒他人不要誤闖，迄今未致事故發生等語（見
同上卷第七十六、七十七頁）。衡之現場照片顯示，上訴人並非
將該既成巷道予以挖斷阻絕，尚留有足供機車通行之路面，且有
騎乘機車之人通過情形（見同上卷第五十六頁）。檢察官勘驗結
果，同認該巷道原寬約五００公分，挖掘約三六０公分，餘寬約
一四０公分，有其勘驗筆錄可稽（見偵查卷第二十四頁），第一
審勘驗現場圖且顯示系爭道路附近所闢道路暢通，縱將系爭道路
廢止，似無礙交通之便利。是上訴人所辯其係以土地所有權人之
地位，行使權利，於公眾交通往來不致生有安全上之危險，是否
全無可採？原判決未審酌上訴人有無犯罪之故意，並說明其理由
，尚難認無判決理由不備之違法。以上，或為上訴意旨所指摘，
或屬本院得依職權調查之事項，應認原判決有撤銷發回更審之原
因。
據上論結，應依刑事訴訟法第三百九十七條、第四百零一條，判
決如主文。
中　　華　　民　　國　九十四　年　　八　　月　三十一　日
                      最高法院刑事第九庭
                          審判長法官  張　淳　淙
                                法官  張　春　福
                                法官  呂　丹　玉
                                法官  洪　昌　宏
                                法官  蔡　彩　貞
      本件正本證明與原本無異
                                      書  記  官
中　　華　　民　　國　九十四　年　　九　　月　　五　　日
                                                    Ｙ
